臺灣臺中地方法院民事判決
111年度沙簡字第301號
原      告  郭家瑋  

訴訟代理人  林柏均(於民國111年9月7日具狀終止委任)

被      告  饒君祥  

上列當事人間請求損害賠償事件，經本院於民國111年8月23日言
詞辯論終結，判決如下：
    主      文
被告應給付原告新臺幣參拾肆萬元，及自民國一一一年四月二十
一日起至清償日止，按週年利率百分之五計算之利息。
原告其餘之訴駁回。
訴訟費用由被告負擔百分之八十七，餘由原告負擔。
本判決原告勝訴部分得假執行。但被告如以新臺幣參拾肆萬元為
原告預供擔保後，得免為假執行。
原告其餘假執行之聲請駁回。
    事實及理由
壹、程序方面：
    被告經合法通知，未於言詞辯論期日到場，核無民事訴訟法
    第386條各款所列情形，應依原告之聲請，由其一造辯論而
    為判決。
貳、實體方面：
一、原告主張：（一）被告能預見將自己之金融帳戶資料提供予他
    人使用，可能遭用於詐欺取財等財產上犯罪，且取得他人金
    融帳戶資料之目的，在於收取贓物及掩飾正犯身分，以逃避
    檢警之查緝，竟仍基於幫助詐欺取財、幫助洗錢之不確定故
    意，將其申辦已設定網路匯款功能之彰化銀行沙鹿分行帳號
    00000000000000000號帳戶（下稱系爭帳戶）之網路銀行帳
    號密碼等資料，於民國110年6月間在其當時位於臺中市○○區
    ○○路000號3樓之6居所外由真實姓名年籍不詳自稱「蔡雨蓁
    」之人所駕駛不詳車牌號碼之車輛內，交與該名自稱「蔡雨
    蓁」之人，並取得該名自稱「蔡雨蓁」之人交付新臺幣（下
    同）5,000元，容任該名自稱「蔡雨蓁」之人與其所屬詐欺
    集團成員利用系爭帳戶作為詐騙他人匯款使用。嗣該詐欺集
    團成員取得系爭帳戶資料後，即共同意圖為自己不法之所有
    ，基於詐欺取財之犯意聯絡，先於同年5月8日前，以網路交
    友軟體偽稱可投資獲利，引誘他人匯款之方式，使原告信以
    為真而陷於錯誤，並自同年5月8日起陸續將款項轉帳至該詐
    欺集團成員指示金融機構帳戶內，及於同年6月26日將其中1
    筆款項340,000元轉帳至系爭帳戶而遭該詐欺集團成員提領
    一空。（二）被告所為前開不法行為，業由臺灣臺中地方檢
    察署檢察官以110年度偵字第39020號聲請以簡易判決處刑，
    並經本院以111年度沙金簡字第1號刑事簡易判決「饒君祥幫
    助犯洗錢防制法第十四條第一項之洗錢罪，累犯，處有期徒
    刑貳月，併科罰金新臺幣伍仟元，罰金如易服勞役，以新臺
    幣壹仟元折算壹日。未扣案之犯罪所得新臺幣伍仟元沒收，
    於全部或一部不能沒收或不宜執行沒收時，追徵其價額。」
    為此爰依民法第179條規定，訴請被告應返還340,000元及附
    帶精神損害賠償50,000元，共計390,000元等語。並聲明：
    （一）被告應給付原告390,000元及自起訴狀繕本送達被告
    之翌日（即111年4月21日）起至清償日止，按週年利率百分
    之5計算之利息。（二）願供擔保，請准宣告假執行。
二、被告未於言詞辯論期日到場，亦未提出準備書狀作何聲明或
    陳述。
三、本院之判斷：　　
（一）關於原告主張其因遭詐騙而求償34,000元部分：
　　1.按無法律上之原因而受利益，致他人受損害者，應返還其
      利益。雖有法律上之原因，而其後已不存在者，亦同，民
      法第179條定有明文。
    2.原告主張：被告能預見將自己之金融帳戶資料提供予他人使
      用，可能遭用於詐欺取財等財產上犯罪，且取得他人金融
      帳戶資料之目的，在於收取贓物及掩飾正犯身分，以逃避
      檢警之查緝，竟仍基於幫助詐欺取財、幫助洗錢之不確定
      故意，將其申辦已設定網路匯款功能之彰化銀行沙鹿分行
      帳號00000000000000000號帳戶（即系爭帳戶）之網路銀
      行帳號密碼等資料，於110年6月間在其當時位於臺中市○○
      區○○路000號3樓之6居所外由真實姓名年籍不詳自稱「蔡
      雨蓁」之人所駕駛不詳車牌號碼之車輛內，交與該名自稱
      「蔡雨蓁」之人，並取得該名自稱「蔡雨蓁」之人交付5,
      000元，容任該名自稱「蔡雨蓁」之人與其所屬詐欺集團
      成員利用系爭帳戶作為詐騙他人匯款使用。嗣該詐欺集團
      成員取得系爭帳戶資料後，即共同意圖為自己不法之所有
      ，基於詐欺取財之犯意聯絡，先於同年5月8日前，以網路
      交友軟體偽稱可投資獲利，引誘他人匯款之方式，使原告
      信以為真而陷於錯誤，並自同年5月8日起陸續將款項轉帳
      至該詐欺集團成員指示金融機構帳戶內，及於同年6月26
      日將其中1筆款項340,000元轉帳至系爭帳戶而遭該詐欺集
      團成員提領一空。且被告所為前開不法行為，業由臺灣臺
      中地方檢察署檢察官以110年度偵字第39020號聲請以簡易
      判決處刑，並經本院以111年度沙金簡字第1號刑事簡易判
      決「饒君祥幫助犯洗錢防制法第十四條第一項之洗錢罪，
      累犯，處有期徒刑貳月，併科罰金新臺幣伍仟元，罰金如
      易服勞役，以新臺幣壹仟元折算壹日。未扣案之犯罪所得
      新臺幣伍仟元沒收，於全部或一部不能沒收或不宜執行沒
      收時，追徵其價額。」等情，業據其提出本院111年度沙
      金簡字第1號刑事簡易判決、中華郵政存簿儲金簿等影本
      為證（見本院卷第19至27頁、第57至59頁），並經本院依
      職權調閱111年度沙金簡字第1號刑事卷宗審閱無訛，而被
      告經合法通知，未於言詞辯論期日到場，亦未提出書狀作
      何聲明或陳述以供審酌，是以，本院依調查證據之結果，
      堪信原告之主張為真正。
　　3.從而，原告依民法第179條規定，請求被告應給付原告340
      ,000元，為有理由，應予准許。
（二）關於原告主張精神賠償50,000元部分：　　　
　  1.按不法侵害他人之身體、健康、名譽、自由、信用、隱私
      、貞操，或不法侵害其他人格法益而情節重大者，被害人
      雖非財產上之損害，亦得請求賠償相當之金額。其名譽被
      侵害者，並得請求回復名譽之適當處分。前項請求權，不
      得讓與或繼承。但以金額賠償之請求權已依契約承諾，或
      已起訴者，不在此限。前二項規定，於不法侵害他人基於
      父、母、子、女或配偶關係之身分法益而情節重大者，準
      用之，民法第195條定有明文。及依民法第18條規定：「
      人格權受侵害時，得請求法院除去其侵害；有受侵害之虞
      時，得請求防止之。前項情形，以法律有特別規定者為限
      ，得請求損害賠償或慰撫金。」可見精神慰撫金係人格法
      益遭受不法侵害時始得請求。
　  2.觀諸原告主張上情，充其量僅涉及財產法益之損害，且遍
      查全卷並無任何證據顯示原告之人格法益曾遭受不法侵害
      情形，則原告請求精神賠償50,000元，難認有據，無從准
      許。　　
（三）另按給付有確定期限者，債務人自期限屆滿時起，負遲延
      責任；給付無確定期限者，債務人於債權人得請求給付時
      ，經其催告而未為給付，自受催告時起，負遲延責任。其
      經債權人起訴而送達訴狀，或依督促程序送達支付命令，
      或為其他相類之行為者，與催告有同一之效力，民法第22
      9條第1項、第2項分別定有明文。又按遲延之債務，以支
      付金錢為標的者，債權人得請求依法定利率計算之遲延利
      息。但約定利率較高者，仍從其約定利率；應付利息之債
      務，其利率未經約定，亦無法律可據者，週年利率為百分
      之5，民法第233條第1項、第203條亦分別明定。查本件原
      告對被告之侵權行為損害賠償債權，核屬無確定期限之給
      付，既經原告提起本件民事訴訟，且起訴狀繕本於111年4
      月20日合法送達被告，有本院送達證書在卷可佐（見本院
      卷第37頁），則被告迄未給付，應負遲延責任，是以，原
      告請求自起訴狀繕本送達被告之翌日即111年4月21日起至
      清償日止，按週年利率百分之5計算之法定遲延利息，核
      無不合，應予准許。　　　
（四）從而，原告依民法第179條規定，請求被告應給付原告340
      ,000元及自起訴狀繕本送達被告之翌日（即111年4月21日
      ）起至清償日止，按週年利率百分之5計算之利息，為有
      理由，應予准許，至逾此部分之請求，則屬無據，應予駁
      回。
四、本件原告勝訴部分，係依民事訴訟法第427條第1項規定適用
    簡易訴訟程序，所為被告敗訴判決，應依民事訴訟法第389
    條第1項第3款規定，依職權宣告假執行，原告雖陳明願供擔
    保，請准宣告假執行，惟本院既已依職權宣告，無再命原告
    提供擔保之必要，不另為准駁之諭知；另依民事訴訟法第39
    2條第2項規定，依職權酌定相當之擔保金額，宣告被告預供
    擔保而免為假執行；至原告敗訴部分，其假執行之聲請已失
    所附麗，應併駁回。　　　　　　
五、訴訟費用負擔之依據：民事訴訟法第79條。
中　　華　　民　　國　 111　　年　　9 　 月　　21 　　日
                  沙鹿簡易庭  法  官  賴秀雯
以上為正本係照原本作成。
如不服本判決，應於送達後二十日內，向本院提出上訴狀並表明
上訴理由，如於本判決宣示後送達前提起上訴者，應於判決送達
後二十日內補提上訴理由書（須附繕本）。如委任律師提起上訴
者，應一併繳納上訴審裁判費。
中　　華　　民　　國　 111　　年　　9　　月　  21　　日
                              書記官  陳任鈞